【裁判字號】    98,交聲,1265
【裁判日期】    981229
【裁判案由】    聲明異議
【裁判全文】
臺灣彰化地方法院交通事件裁定      98年度交聲字第1265號
原處分機關  交通部公路總局臺中區監理所彰化監理站
異  議  人
即受處分人  乙○○
上列異議人即受處分人因違反道路交通管理處罰條例案件，對於
交通部公路總局臺中區監理所於民國98年7 月27日所為之處分（
彰監四字第裁64-HD393578 號裁決書）聲明異議，本院裁定如下
：
    主    文
異議駁回。
    理    由
一、原處分意旨略以：受處分人即異議人（下稱異議人）楊立擁
    駕駛車號9292-WH 號自小客車，於民國98年6 月29日22時43
    分許，行經臺中縣清水鎮○○路與民族路口時，因「闖紅燈
    （直行）北向南」違規，為臺中縣警察局清水分局員警依違
    反道路交通管理處罰條例第53條第1 項、第63條第1 項規定
    當場舉發，本所據於民國98年7 月27日以彰監四字第裁64-H
    D393578 號裁決書處罰鍰新臺幣（下同）2700元，並記違規
    點數3 點，於法應無不合等語。
二、本件異議人聲明異議意旨略以：警方固可依權責針對現場認
    定有違規，然警方認定與民眾有明顯差距，事後警方尚提不
    出具體佐證與舉發之證據（闖紅燈照片與街道錄影照片等）
    ，實難令被舉發人心服，懇請依證據之原則、比例原則及民
    眾權益，請警方提出伊闖紅燈具體佐證照片，否則豈不是警
    方只要依權責主觀上認定民眾違規即可開單告發，而沒有客
    觀證據，致使民眾權益受重大損失等語。
三、按汽車行駛至交岔路口，其行進、轉彎，應依下列規定：一
    、應遵守燈光號誌或交通指揮人員之指揮，遇有交通指揮人員
    指揮與燈光號誌並用時，以交通指揮人員之指揮為準。汽車
    駕駛人，行經有燈光號誌管制之交岔路口闖紅燈者，處新台
    幣1,800元以上5,400元以下罰鍰；汽車駕駛人有第53條情形
    者，除依原條款處罰鍰外，並予記違規點數3 點，道路交通
    安全規則第102 條第1 項第1 款、道路交通管理處罰條例第
    53條第1 項、63條第1 項第3 款分別訂有明文。經查：
（一）按警察為維持交通秩序，依道路交通管理處罰條例第七條
      第一項之規定：「道路交通管理之稽查、違規之紀錄，由
      交通勤務警察，或依法令執行交通稽查任務之人員執行之
      」，其執行職務立場應是客觀公正，其所為公法上行為有
      公信原則之適用，故舉發員警對親睹之違規事實掣單舉發
      ，就其事實之證明本為證人，如無具體事證足證其有偏頗
      或失實之虞，已難恣意否定其舉發之真正。再者，舉發警
      員係屬司法警察人員之一份子，應深切明白出庭作證具結
      後，應據實陳述之義務及如有偽證應受處罰之嚴重後果，
      然舉發員警與抗告人素不相識，亦無宿怨，就常理論，應
      無甘冒自身觸犯偽證罪責之風險而設詞誣攀抗告人之理。
      三者，違反道路交通管理處罰條例案件之審理，除重在發
      見實體真實並保障行為人權益，亦在即時維護交通秩序、
      確保交通安全，而交通違規案件，對行為人違規事實之舉
      證，雖本應由為裁罰行為之行政機關負舉證責任，然交通
      違規案件之舉發有其動態性及主管機關行政資源之有限性
      ，主管機關對於所有違規之案件，並無法皆以拍照或其他
      同效果之方式予以舉證，從而關於證明違規事實證據之證
      明力，基於交通秩序之維護、與行政行為執行效率之考量
      ，應視特定具體案件予以認定。故就闖紅燈言，並非每件
      違規行為均須以照相舉發或其他同效果之方式搜證，始可
      認定之，僅以執勤警員之舉發或證詞，尚難逕認其證明力
      當然不足，合先敘明。
（二）查，證人即本件舉發異議人之執勤員警甲○○於本院訊問
      時證稱：「當時我與丙○○值巡邏勤務時，開巡邏車沿臺
      中縣清水鎮○○路由南向北直行，行至臺中縣清水鎮○○
      路與民族路2 段路口時等紅燈，我當時是駕駛，我見到異
      議人開車由臺中縣清水鎮○○路北向南直行，行至臺中縣
      清水鎮○○路與民族路2 段路口，沒有停等紅燈，直接直
      行往南過該路口，當時還是紅燈，我就駕駛警車迴轉，在
      離該路口約二、三百公尺處，將他攔下，攔下之後，請異
      議人下車並告知他違規之事實，異議人說他趕時間，沒有
      注意到是紅燈，然後我請他在舉發單上簽名，當時異議人
      並無表示異議即在舉發單上簽名。因當時時間已經很晚，
      車輛稀少，沒有其他車輛違規的情形。因為異議人闖紅燈
      是一時的狀況，無法馬上照相及錄影，所以沒有照相及錄
      影，但是異議人的違規闖紅燈行為，與我同車的丙○○警
      員也有看到。現場路口並無監視錄影」等語，核與同為在
      場舉發異議人之執勤員警即證人丙○○於本院訊問時證稱
      ：「當時我是與甲○○警員值班巡邏，由甲○○駕駛巡邏
      車，我是坐副駕駛座，開巡邏車沿臺中縣清水鎮○○路由
      南向北直行，行至臺中縣清水鎮○○路與民族路2 段路口
      時等紅燈，我見到異議人開車由臺中縣清水鎮○○路北向
      南直行，行至臺中縣清水鎮○○路與民族路2 段路口，沒
      有停等紅燈，直接直行往南過該路口闖紅燈，當時旁邊沒
      有其他車輛，我當時還跟甲○○說怎麼還紅燈他就開過去
      了，於是甲○○就駕車迴轉到對向車道，開警示燈示意他
      停車，請他出示行照、駕照，告知他有闖紅燈，異議人稱
      他是要回去奔喪，請我們原諒他，剛開始他是說他沒有注
      意到是紅燈，後來有承認他有闖紅燈，我們就請他在舉發
      單上簽名，異議人當時沒有表示異議，就直接在舉發單上
      簽名，之後我們就讓他離開，當時人車稀少，沒有其他違
      規車輛，異議人闖紅燈是一下子的事情，根本無法馬上照
      相及錄影，所以沒有照相及錄影。現場路口並無監視錄影
      」等語相符，並有現場圖1 紙、現場照片2 張及臺中縣警
      察局舉發違反道路交通管理事件通知單影本1 張附卷為佐
      。依證人甲○○、丙○○前揭證述內容，可知其2 人係在
      人車稀少之情況下舉發異議人，此亦為異議人到庭所不爭
      執，則證人等之視野當清晰不致誤認，本院審酌證人甲○
      ○、丙○○均係依法執行職務之人，且均與異議人間素不
      相識（此經異議人自承），應無設詞攀誣或虛構違規事實
      以陷害異議人之理；況其等之證詞均甚明確，並相符一致
      ，復均是親見異議人上揭闖紅燈之情事，始逕予舉發，並
      無證據顯示其等所證有何不實，應認其等所證，堪予憑採
      。從而，本件異議人「駕車行經有燈光號誌管制之交岔路
      口闖紅燈」之違規事實，應可認定。
（三）至異議人雖以本件執勤員警提不出渠闖紅燈之照片、錄影
      為證據為辯解並據以聲明異議。然查，本院並未查得上開
      執勤員警即證人甲○○、丙○○所為之舉發有捏造事實及
      違法取締而故意設詞誣攀異議人之情事，且本院考量異議
      人闖紅燈之違規行為係屬動態性之瞬間行為，及交通主管
      機關行政資源之有限性，本件現場路口並未設置有監視錄
      影器材等節，參以法並無明文規定執勤員警必須以拍照或
      錄影之方式，始能舉發交通違規行為；再依前開證據，已
      足明確證明異議人之違規事實，猶如上述，應認異議人空
      言否認渠違規行為，要無可採。
四、綜上所述，本件異議人確有上述交通違規事實，應堪認定，
    異議人前揭所辯，尚無足採，原處分機關所為之處分，核無
    違誤。從而，本件異議為無理由，應予駁回。
五、據上論斷，應依道路交通管理處罰條例第87條第2 項，道路
    交通案件處理辦法第19條規定，裁定如主文。
中    華    民    國    98    年    12    月    29    日
                     交通法庭  法  官  吳芙如
以上正本證明與原本無異。
如不服本裁定，應於裁定送達後五日內向本院提出抗告狀(須附
繕本 )。
中    華    民    國    98    年    12    月    29    日
                               書記官  林明俊

司法院資訊處製作；財團法人民間司法改革基金會備份。
